【裁判字號】    94,婚,1496
【裁判日期】    950518
【裁判案由】    離婚
【裁判全文】
臺灣臺中地方法院民事判決              94年度婚字第1496號
原      告  乙○○
訴訟代理人  沈鈺銘律師
被      告  甲○○
上列當事人間請求離婚事件，本院於民國九十五年五月四日言詞
辯論終結，判決如下：
    主  文
准原告與被告離婚。
訴訟費用由被告負擔。
    事實及理由
一、本件被告經合法通知，無正當理由，未於言詞辯論期日到場
    ，核無民事訴訟法第三百八十六條所列各款情形，爰依原告
    之聲請，由其一造辯論而為判決。
二、原告主張：兩造於民國八十九年三月二十六日結婚，婚後不
    久即因個性差異極大，經常發生爭執，且由於被告生活作息
    有異常人，後兩造生活漸漸沒有交集；被告復一再誣指原告
    有外遇，每每以言語攻擊詆毀原告，造成原告精神上極度之
    痛苦而不堪繼續與被告同居。於兩造分居後，被告仍不斷誣
    指原告外遇及至原告娘家製造事端，並無希求原告返家團聚
    之意，甚且於兩造分居數月後即行蹤不明而無法聯絡，迄今
    已近四年，兩造感情本有裂痕，且長久以來未營夫妻共同生
    活，致兩造維繫婚姻之感情基礎已然喪失殆盡，兩造因可歸
    責於被告之事由而無法繼續維持婚姻，為此爰依民法第一千
    零五十二條第一項第三款及同條第二項之規定，訴請離婚等
    語，並聲明：如主文所示。被告則未到庭爭執，亦未提出書
    狀作何有利於己之聲明或陳述。
三、原告主張之事實，業據提出戶籍謄本二份及被告入出境證明
    書一份為證，並據證人即原告之母林阿屘到庭證述略以：「
    兩造已經四年多沒有住在一起了，九十年間被告有打電話給
    我說原告有外遇，我到新民高中的公園那邊，發現兩造爭吵
    很激烈，我要兩造到我家來談，但被告還是懷疑原告有外遇
    ，原告沒有承認她有外遇，只是朋友關係而已，他指稱之外
    遇對象就是王以正先生。」「（原告訴訟代理人問：就那次
    以後，被告有無繼續指責原告有外遇）有的，被告常常打電
    話來說原告有外遇，九十一年大年初一，被告還有到家裡來
    ，說原告有外遇，過完年後，我不知道幾月，我曾經有要被
    告和王以正先生當面對質，大家對質完說王以正先生與原告
    純粹是朋友關係，後來被告有說兩造要離婚的話，要原告給
    被告一筆錢，但我不知道要多少錢，被告的阿姨和舅舅還打
    電話來說原告有外遇，兩造分開是因為兩造吵架以後我叫原
    告回來娘家住，我有要被告回來，或是把原告帶回去，但是
    被告不肯，九十四年我有和女兒去公婆家和公婆講，但是他
    們沒有我女婿的消息」等語。復經證人王以正即原告之朋友
    到庭證述略以：「我原本是原告台新銀行的客戶，有一次我
    接到被告的電話，被告要我不要跟原告來往，我覺得很好笑
    ，有一次被告約我去新民高中旁的公園，我發現兩造吵的很
    兇，被告質問我跟原告什麼關係，我告訴被告是客戶關係，
    但是被告就沒有再質問了，但還是跟原告一直在爭吵，後來
    被告一直叫我走，說夫妻的事不用我插手，因為他們已經到
    了動手的地步，所以原告希望我留下來保護她，被告說我再
    不走就要打我，後來被告就拿起板凳打我，後來被告有約我
    出去日本料理店吃飯說他是誤會我了，是他把氣出在我身上
    。」「（原告訴訟代理人問：經過被告跟證人道歉後這件事
    情，證人是否有到原告娘家澄清）這件事之前，原告有打電
    話給我說，他讓被告挾持了，被告在旁邊叫囂，道歉之後又
    過完年，原告母親叫我到原告娘家，被告又很生氣，又在指
    責原告有外遇，叫我過去，我又過去澄清我和原告的關係，
    但是內心覺得很怪，兩造吵架找過我兩次，被告反反覆覆，
    好的時候就跟我道歉，吵架時又把我叫過去」等語（本院九
    十五年二月十三日言詞辯論筆錄參照）核與原告之陳述相符
    ，應值採信。此外，被告經本院依戶籍地址寄送訴訟文書，
    惟遭郵政機關退回，本院依原告聲請准予公示送達，惟被告
    仍未到庭爭執，亦未提出有利於己之主張及證據，是依上開
    證據所示，堪認為被告之主張為真實。
四、按民法第一千零五十二條第二項所稱「有前項以外之重大事
    由，難以維持婚姻者」，乃抽象的、概括的離婚事由，係民
    法親屬編於七十四年修正時，為因應實際需要，參酌各國立
    法例，導入破綻主義思想所增設。但其事由應由夫妻之一方
    負責者，僅他方得請求離婚，是其所採者為消極破綻主義精
    神，而非積極破綻主義。關於是否為難以維持婚姻之重大事
    由，其判斷標準為婚姻是否已生破綻而無回復之希望。而婚
    姻是否已生破綻而無回復之希望，則應依客觀的標準，即難
    以維持婚姻之事實，是否已達於倘處於同一境況，任何人均
    將喪失維持婚姻意欲之程度而定。至於同條但書所規定「難
    以維持婚姻之重大事由應由夫妻之一方負責者，僅他方得請
    求離婚」，乃因如肯定有責配偶之離婚請求，無異承認恣意
    離婚，破壞婚姻秩序，且有背於道義，尤其違反自己清白（
    clean hands）之法理，有欠公允，同時亦與國民之法感情
    及倫理觀念不合，因而採消極破綻主義。然若夫妻雙方均為
    有責時，則應衡量比較雙方之有責程度，而許責任較輕之一
    方向應負主要責任之他方請求離婚，以符合公平（最高法院
    九十一年臺上字第二０二三號判決意旨參照）。再徵之婚姻
    係以夫妻共同生活，以建立夫妻情愛之本質為目的，且夫妻
    雙方應以誠摯互信為基礎，相互扶持，共同建立和諧美滿之
    家庭，倘雙方事實上已經分居各自獨立生活多時，雙方彷如
    兩個各自獨立生活之個體，彼此誠摰互信之感情基礎，已經
    不復存在，依一般人之生活經驗，顯然難期修復，雙方共同
    生活的婚姻目的已經不能達成，婚姻關係亦因此產生重大破
    綻。本院審酌上情認為：被告婚後因懷疑原告有外遇，經常
    藉故爭吵辱罵，甚且出手毆打原告，致原告不堪忍受而返回
    娘家居住，迄今已逾四年，且被告自九十一年五月間即音訊
    全無，亦足證其無維繫婚姻之意願，足認兩造間婚姻關係已
    發生破綻而無回復之希望，且任何人處於原告相同地位時，
    均難期待繼續維持婚姻之意欲。是衡之上情，堪信本件兩造
    間確有難以維持婚姻之重大事由存在，而無法繼續維繫彼此
    之婚姻生活。且此事由非可歸責於原告，是原告據以主張依
    民法第一千零五十二條第二項之規定，請求判決准與被告離
    婚，依法應予准許。
五、又離婚之訴為形成之訴，訴訟標的依通說為形成權即離婚事
    由之存否，於同一當事人主張多項離婚原因時，如法院認其
    中一項為有理由，對於當事人之其他主張即無須審酌。本件
    原告主張離婚之原因，雖有民法第一千零五十二條第一項第
    三款及同條第二項其他重大事由，惟其請求本院擇一為原告
    勝訴判決，則本院既已依民法第一千零五十二條第二項規定
    准予兩造離婚，則對於原告之其他主張，自無審究之必要，
    附此敘明。
六、訴訟費用負擔之依據：民事訴訟法第七十八條。
中    華    民    國    95    年    5     月    18    日
                  家事法庭    法  官  王靜秋
以上為正本係照原本作成。
如對本判決上訴，須於判決送達後二十日之不變期間內，向本院
提出上訴狀 (須附繕本)。
中    華    民    國    95    年    5     月    18    日
                              書記官


司法院資訊處製作；財團法人民間司法改革基金會備份。
